【裁判字號】    97,審國小上,2
【裁判日期】    980209
【裁判案由】    國家賠償
【裁判全文】
臺灣臺北地方法院民事裁定         97年度審國小上字第2號
上  訴  人  乙○○
被上訴人    法務部
法定代理人  甲○○
被上訴人    臺灣臺北地方院檢察署
法定代理人  丙○○
上列當事人間請求國家賠償事件，上訴人對於本院民國97年11月
4日97年度北國小字第11號判決提起上訴，本院判決如下：
    主      文
上訴駁回。
第二審訴訟費用新台幣壹仟伍佰元由上訴人負擔。
    理  由
一、按對於小額程序第一審裁判之上訴或抗告，非以其違背法令
    為理由，不得為之。上訴狀內應記載上訴理由，表明下列各
    款事項︰(一)原判決所違背之法令及其具體內容；(二)依訴訟資
    料可認為原判決有違背法令之具體事實，民事訴訟法第436
    條之24第2項、第436條之25分別定有明文。
二、本件上訴意旨略以：(一)法律之前人人平等，各地方法院見解
    總以統一使人民得以遵循為佳。依臺灣高雄地方法院94年度
    國字第17號判決，認臺灣高雄地方法院檢察署所屬檢察官並
    無因承辦本件偵查案件遭法院判決為由，抗辯無庸賠償，尚
    不足採。地方法院檢察署有南北之分，法條適用豈能有南北
    之分。(二)依據釋字第228號劉鐵錚大法官在解釋理由書中說
    明在訴訟程序中，對於法律之運用或解釋，由於執法者之過
    失，以至錯認事實，誤解法律，誤用法律，違法侵害人民之
    自由或權利，致人民遭受損害，非無可能。於一般公務員違
    法侵害人民權益，或公有公共設施，因設置或管理有久缺，
    致人民權益受損時，國家皆負賠償責任，而於代表公平正義
    之司法人員，因過失或重大過失違法侵害人民自由或權利時
    ，國家反不負責，剝奪人民依憲法應享有之國家賠償權，此
    豈符合舉輕以明重之原則，又豈為尊重人權之表現？(三)臺北
    地方院檢察署為法務部所屬機關，原判決稱以法務部為被告
    ，係向非該等公務員所屬機關起訴，顯非事實。(四)依法務部
    內定法規檢察案件編號計數分案報結實施要點中，在未取得
    立法程序下，規定刑事偵查、執行案件、檢察官參與民事與
    非訟事係及其他事件之編號、計算、分案及報結，除法令另
    有規定外，依本實施要點之規定。並依同要點第11條第4款
   （第一審檢察事務之報結）第一審檢察官承辦案件，具有下
    列情形之一者，報結之：於他字案件經檢察官簽結存查或簽
    請改分偵字案者。(五)法務部既為臺北地方院檢察署直屬機關
    ，並非有審判或追訴職務之公務員，自無國家賠償法第13條
    之適用，且法務部在未取得法源依據下，違背刑事訴訟法「
    僅得起訴或不起訴」之規定，允許檢察案件得以行政簽結，
    已明顯損害人民訴訟上之權利云云。
三、經查，上訴人提出之上訴理由中，並未具體指出原判決以「
    上訴人即原告並未舉證被上訴人有國家賠償法第13條規定之
    情形，且針對被上訴人法務部部分，係向非該等公務員所屬
    機關起訴，而認定與國家賠償法第13條、第9條第1項規定不
    符為由」，逕以顯無理由駁回其第一審之訴，有何違背之法
    令及其具體內容，暨依訴訟資料可認為原判決有違背法令之
    具體事實，揆諸前揭說明，自不得謂已合法表明上訴理由，
    其上訴不合程式，顯難認為合法，自應由二審法院以裁定駁
    回之。
三、爰依民事訴訟法第436條之32第1項、第2項、第444條第1項
    前段、第436條之19第1項、第95條、第78條，裁定如主文。
中    華    民    國    98    年    2    月    9     日
                  民事第六庭  審判長法  官  劉坤典
                                    法  官  陳婷玉
                                    法  官  黃柄縉
以上正本係照原本作成
本裁定不得抗告
中    華    民    國    98    年    2     月    9     日
                                    書記官  蔡凱如


司法院資訊處製作；財團法人民間司法改革基金會備份。
